【裁判字號】    96,訴,366
【裁判日期】    970129
【裁判案由】    殺人未遂
【裁判全文】
臺灣宜蘭地方法院刑事判決               96年度訴字第366號
公  訴  人  臺灣宜蘭地方法院檢察署檢察官
被      告  甲○○  28歲民.
                    405號
                    現在內政部入出國移民署收容事務大隊宜
指定辯護人  本院公設辯護人  乙○○
上列被告因殺人未遂案件，經檢察官提起公訴（96年度偵字第18
95號），本院判決如下：
    主  文
甲○○犯傷害罪，處有期徒刑玖月。
    事  實
一、甲○○於民國96年5月9日18時45分許，在宜蘭縣蘇澳鎮○○
    路158號南方澳大陸船員岸置中心內，飲酒後因細故與丙○○發生口角，甲○○竟基於傷害人身體之犯意，至岸置中心
    2樓持魚刀欲至1樓朝丙○○揮砍，在場之丁○○見狀即抱住
    甲○○，以阻止甲○○，2人自樓梯滾到1樓後，甲○○掙脫
    丁○○，持刀朝丙○○之左前臂及肩部附近砍下，丙○○見
    狀即以左手臂阻擋，並即轉身逃離，又遭甲○○持刀刺傷丙○○之右臀部，致使丙○○之左手臂受有撕裂傷及肌肉損傷
    、右臀部受有撕裂傷及肌肉損傷之傷害。
二、案經丙○○訴由宜蘭縣警察局蘇澳分局報告移送臺灣宜蘭地
    方法院檢察署檢察官偵查起訴。
    理  由
一、按被告以外之人於審判外之言詞或書面陳述，除法律有規定
    者外，不得作為證據，刑事訴訟法第159條第1項定有明文，
    故如欲採被告以外之人於審判外之陳述，必須符合法律所規
    定之例外情形，方得認其審判外之陳述有證據能力。查本案
    證人丙○○、丁○○於警詢時之證述，為審判外之言詞陳述
    ，原即不得採為證據，復無刑事訴訟法第159條之1至159條
    之5規定之例外情形，自應認不具證據能力，合先敘明。
二、訊據被告甲○○對於上揭事實坦承不諱。核與告訴人丙○○
    於偵查中指訴遭揮砍情節要相符合，並與證人丁○○、陳明
    龍證述情節相符，並有羅東聖母醫院診斷證明書、現場照片
    、模擬照片、酒精測定紀錄表附卷，及魚刀1把扣案可佐。
    足認被告自白與事實相符，本件事證明確，被告犯行洵堪認
    定，應予依法論科。
三、核被告所為，係犯刑法第277條第1項之傷害罪。公訴意旨認
    被告係基於殺人犯意為之，所為係犯同法第271條第2項、第
    1項之殺人未遂罪嫌等語，然訊據被告堅詞否認其砍傷告訴
    人係出於殺人之犯意。查依公訴人所舉事證，(1)證人陳明龍
    於偵查中雖證稱：被告先持刀捅向告訴人肚子，第2刀不清
    楚砍向告訴人頭部或肚子，第3道係刺向告訴人臀部等語（
    見偵查卷第45頁），然告訴人則指訴被告揮砍情況為：被告
    酒後因將朋友桶子弄掉經告訴人制止而生爭執，被告朝其頭
    部砍1刀，之後再刺其臀部1刀等情（見偵查卷第14頁），難
    認被告於舉刀揮砍告訴人頭部（詳下述）之前，有持刀欲捅
    告訴人腹部之舉，先予敘明。(2)就告訴人左手臂傷勢部分，
    告訴人與證人丁○○於偵查中固均稱：被告當時持刀砍殺告
    訴人頭部，告訴人以手擋住等語（告訴人部分見偵查卷第14
    頁、證人丁○○部分見偵查卷第44頁），惟告訴人於本院中
    屢傳未到，證人丁○○於本院審理時則證稱：被告係朝告訴
    人左前臂而非朝告訴人頭部揮砍，又被告揮刀時並未舉很高
    ，砍的力量輕輕的；其偵查中並未說被告是朝告訴人頭部揮
    砍等語（見本院卷第54、55、57頁）。並模擬被告揮刀往告
    訴人肩部揮下之情況明確（見本院卷第56頁）。再觀諸告訴
    人於偵查中模擬舉手阻擋之姿勢，其左手臂傷處在頭部左方
    距離頭部5公分處，核與證人丁○○於本院審理時時描述相
    符，是綜上情以觀，且朝被告有利之認定，應認被告係舉刀
    砍告訴人之肩部而非頭部，因告訴人舉左手臂阻擋，致告訴
    人左手臂受傷。另被告於告訴人轉身跑開後，舉刀刺向告訴
    人臀部，此業據告訴人、證人丁○○、陳明龍證述明確，並
    為被告所是認，而該傷害部位並非身體致命位置，可堪認定
    。
    (3)另質諸證人丁○○、陳明龍，其等均證述被告於揮砍當中
    並未陳稱要致告訴人死亡或令人害怕言語等語（證人丁○○
    部分見偵查卷第44頁、本院卷第54、56頁；證人陳明龍部分
    見偵查卷第35、45頁）。證人丁○○並證稱：被告砍傷丙○○後自行停手，並未去追被害人等情（見本院卷第54、56頁
    ）。(4)依前揭事證互核以觀，被告係因酒後細故與告訴人爭
    執而為，難認被告有殺人之動機；再觀諸告訴人所受之傷勢
    ，無從認被告係朝被害人致命部位揮砍；另被告固舉刀刺傷
    告訴人，然揮砍當中並未透過言語、舉動表露其殺意，告訴
    人跑開後，被告亦自行停手未繼續追趕之行止，依上所述，
    實難遽認被告主觀上有致告訴人於死之犯意，被告所為應係
    犯刑法第277條第1項之傷害罪，公訴人此部分所指尚有誤會
    ，惟起訴基本事實同一，本院自應予審理，並變更起訴法條
    。爰審酌被告犯罪之動機、手段、告訴人所受傷害，及被告
    犯後坦承犯行，惟尚未與告訴人和解之犯後態度等一切情狀
    ，量處如主文所示之刑。
據上論結，應依刑事訴訟法第299條第1項、第300條，刑法第277
條第1項，刑法施行法第1條之1第1項、第2項前段，判決如主文
。
本案經檢察官賴慶祥到庭執行職務。
中    華    民    國    97    年    1     月    29    日
                  刑事第三庭審判長法  官  林惠玲
                                  法  官  劉家祥
                                  法  官  鄧晴馨
以上正本證明與原本無異。
如不服本判決應於收受本判決後10日內向本院提出上訴書狀，並
應敘述具體理由。若未敘述理由者，應於上訴期間屆滿後20日內
向本院補提理由書狀(均須按他造當事人之人數附繕本)。
                                  書記官  吳文雄
中    華    民    國    97    年    1     月    30    日
附錄本案論罪科刑法條：
中華民國刑法第277條第1項
（普通傷害罪）
傷害人之身體或健康者，處 3 年以下有期徒刑、拘役或 1 千元
以下罰金。


司法院資訊處製作；財團法人民間司法改革基金會備份。
